【裁判字號】    99,訴,396
【裁判日期】    990930
【裁判案由】    損害賠償
【裁判全文】
臺灣彰化地方法院民事判決  99年度訴字第396號
原      告  甲○○
訴訟代理人  李明海律師
複代理人    丙○○
複代理人    詹志宏律師
被      告  乙○○
上列當事人間因被告傷害案件，原告提起刑事附帶民事訴訟，請
求侵權行為損害賠償事件，經刑事庭裁定移送本庭，本院於民國
99 年9月29日言詞辯論終結，茲判決如下：
    主  文
被告應給付原告新臺幣陸拾肆萬零佰零伍元，及自民國九十九
年三月十一日起至清償日止按週年利率5%計算之利息。
原告其餘之訴及該部分假執行之聲請均駁回。
本判決第一項原告勝訴部分，於原告以新台幣貳拾壹萬參仟肆佰
元為被告預供擔保後得假執行；但被告如以新臺幣陸拾肆萬零
佰零伍元為原告預供擔保後，得免為假執行。
    事實及理由
一、按訴狀送達後，原告不得將原訴變更或追加他訴，但擴張或
    減縮應受判決事項之聲明者，不在此限，民事訴訟法第255
    條第1項第3款定有明文。查本件原告起訴狀聲明請求新台幣
   （下同）2,712,939元及自起訴書繕本送達之翌日起至清償日
    止，按年息百分之五計算之利息，嗣改為請求2,713,589 元
    及上開利息，此核屬擴張應受判決事項之聲明；其後因前聲
    明之醫藥費部分計算有誤，應改為64,657元，故減縮聲明請
    求為2,712,207元及自起訴狀繕本送達翌日起至清償日止，
    按年息百分之五計算之利息。原告於最後言詞辯論期日又撤
    回機車修理費5000元之請求，故聲明請求2,707,207元及上
    開利息，核屬減縮應受判決事項之聲明，揆諸前揭規定，於
    法應予准許，合先敘明。
二、原告主張：
（一）被告於民國（下同）98年2月7日18時15分許，駕駛車牌號
      碼9318-G B自用小客車，沿彰化縣彰化市○○路右轉往金
      馬路橋旁匝道進入金馬路橋往西入口時，竟不依少線道車
      應禮讓多線道車先行規定行駛，因而撞擊原告所騎乘車號
      KSR-139重型機車之右前車身，致原告人車倒地，並受有
      頭部外傷合併臉部擦傷、外傷性蜘蛛網膜下出血、右肩挫
      傷及頸部挫傷等多處之傷害。被告過失傷害行為，業經臺
      灣彰化地方法院檢察署以99年度調偵字第36號聲請簡易處
      刑，其後復經本院判處徒刑確定。
（二）按「因故意或過失，不法侵害他人之權利者，負損害賠償
      責任。」「汽車、機車或其他非依軌道行駛之動力車輛，
      在使用中加損害於他人者，駕駛人應賠償因此所生之損害
      。」、「不法侵害他人之身體或健康者，對於被害人因此
      喪失或減少勞動能力或增加生活上之需要時，應負損害賠
      償責任。」、「不法侵害他人之身體、健康、名譽、自由
      、信用、隱私、貞操，或不法侵害其他人格法益而情節重
      大者，被害人雖非財產上之損害，亦得請求賠償相當之金
      額。」，民法第一八四條第一項前段、第一九一條之二前
      段、第一九三條第一項及第一九五條第一項前段分別定有
      明文。
（三）原告因被告上開侵權行為致造成之損害如下：
   1、支出醫藥費部份：64657元
    原告遭被告乙○○撞傷後，分別接受秀傳紀念醫院及彰化基
    督教醫院、員林郭醫院大村分院住院治療以及多次門診治療
    所支出醫藥費用共64657元，此有醫療收據可證。
   2、支出看護費部份：48,000元
    原告自98年2月10日起至同年3月6日委請看護人員韓秀枝，
    共支出48,000元，有收據為證。
   3、支出醫療器材及其他費用：包括為就醫而搭乘計程車費用
      3,200元、購買醫療器材費用5,700元，均有收據為證。
      （中藥費費原告已捨棄部請求）
   4、減少勞動力部份：1,510,000元
    因原告從事保險工作，自本件事故發生後，因休養及無法對
    客戶提供服務，致收入減少，故請求損失1,510,000元。
   5、精神上慰撫金：1,000,000元
    原告因本件受有頭部外傷合併臉部擦傷、外傷性蜘蛛網膜下
    出血、右肩挫傷及頸部挫傷等多處之傷害，其肉體、精神遭
    受極大痛苦，請求給付精神慰撫金1,000,000元（準備書狀
    誤載為1,500,000元，已具狀更正）。
（四）原告爰依侵權行為法律關係訴請被告賠償2,707,207元（
      2,712,207元扣除機車修理費5000元）及自起訴書繕本送
      達之翌日起至清償日止，按年息百分之五計算之利息，併
      陳明願供擔保，請求准予宣告假執行。
三、被告則略以:
（一）與有過失部分
 1、被告於民國98年2月7日18時15分許，駕駛車牌號碼9318-G
  B號自用小客車，沿彰化縣彰化市○○路由北往南方向行駛，途
  經中山路欲右轉進入金馬路路橋往西之交岔路口時，與原告所
  騎之機車相撞，依據彰化縣警察局交通隊所提供之道路交通事
  故初步分析研判表所示，被告之責任係少線道車不禮讓多線道
  車先行，而原告責任則係行經無號誌之交岔路口應減速慢行，
  作隨時停車之準備，可見事故之發生，原告亦有疏忽，即原告
  與有過失，原告應負三成之過失責任，被告負擔七成之過失責
  任，依民法第217條第1項之規定，被告得減輕賠償金額。
（二）對於原告所請求之醫療費用部分64657元、看護費用部分
      48000元、原告為就醫而支出計程車費3,200元及購買醫療
      器材費用5,700元等均不爭執。至於中藥費用（原告已撤
      回中藥部分之請求）係原告未經醫師處方矚咐而自行購買
      ，且與本件交通事故所受傷害之醫療無關，應予扣除。
（三）減少勞動力部分：請法院函詢原告就醫之醫療院所，查明
      原告因車禍受傷無法工作之期間，原告應提供其所得憑證
      資料。
（四）精神上慰撫金部分：原告請求精神慰撫金0000000元，顯
      然過高，應斟酌身分、地位、收入狀況，核減為50000元
      為當。
（五）聲明：原告之訴及其假執行之聲請均駁回，併陳明如受不
      利之判決，被告願供擔保，請求免為假執行。
四、兩造不爭執事項：
（一）被告於上開時地駕車不依少線道車應禮讓多線道車先行規
      定行駛，因而撞擊原告所騎乘重型機車，致原告受有頭部
      外傷合併臉部擦傷、外傷性蜘蛛網膜下出血、右肩挫傷及
      頸部挫傷等多處之傷害。被告過失傷害行為，業經臺灣彰
      化地方法院檢察署以99年度調偵字第36號聲請簡易處刑，
      其後復經本院99年度交簡字第298號判處徒刑確定。
（二）原告就本件車禍之發生與有過失。
（三）對於原告所請求之醫療費用部分64657元、看護費用部分
      48000元、原告為就醫而支出計程車費3,200元及購買醫療
      器材費用5,700元等均不爭執。
五、兩造爭執事項：
（一）兩造就本件車禍發生之過失比例。
（二）原告請求之精神上慰撫金是否過高？
六、得心證之理由：
（一）原告主張被告於上開時地駕車不依少線道車應禮讓多線道
      車先行規定行駛，因而撞擊原告所騎乘重型機車，致原告
      受有頭部外傷合併臉部擦傷、外傷性蜘蛛網膜下出血、右
      肩挫傷及頸部挫傷等多處之傷害之事實，業據其提出診斷
      書、醫療收據、看護費收據、醫藥費之統計表、計程車收
      據、醫療器材收據等影本為証，被告對此亦自認在卷，且
      被告過失傷害行為，業經臺灣彰化地方法院檢察署以99年
      度調偵字第36號聲請簡易處刑，其後復經本院99年度交簡
      字第298號判處徒刑確定，此亦有檢察官聲請簡易處刑書
      ，本院刑事判決書各一份可稽，原告主張之事實自堪信為
      真正。
（二）按「因故意或過失，不法侵害他人之權利者，負損害賠償
      責任。」「汽車、機車或其他非依軌道行駛之動力車輛，
      在使用中加損害於他人者，駕駛人應賠償因此所生之損害
      。」、「不法侵害他人之身體或健康者，對於被害人因此
      喪失或減少勞動能力或增加生活上之需要時，應負損害賠
      償責任。」、「不法侵害他人之身體、健康、名譽、自由
      、信用、隱私、貞操，或不法侵害其他人格法益而情節重
      大者，被害人雖非財產上之損害，亦得請求賠償相當之金
      額。」，民法第一八四條第一項前段、第一九一條之二前
      段、第一九三條第一項及第一九五條第一項前段分別定有
      明文。本件因被告過失傷害行為，致造成原告受有上開傷
      害，其間具有相當因果關係，原告依據前揭法條規定訴請
      被告賠償其所受損害，於法有據，被告對於原告因而所受
      之損害，自應負賠償責任。
（三）茲將原告因被告上開侵權行為致造成之損害分述如下：
   1、支出醫藥費部份：64657元
    原告遭被告乙○○撞傷後，分別接受秀傳紀念醫院及彰化基
    督教醫院、員林郭醫院大村分院住院治療以及多次門診治療
    所支出醫藥費用共64657元，此有醫療收據可證。
   2、支出看護費部份：48,000元
    原告自98年2月10日起至同年3月6日委請看護人員韓秀枝，
    共支出48,000元，有收據為證。
   3、支出醫療器材及其他費用：包括為就醫而搭乘計程車費用
      3,200元、購買醫療器材費用5,700元，均有收據為證。
   4、減少勞動力部份：據原告所提出之97年度薪資所得總額為
      0000000元，然經扣繳稅額後，其所得給付淨額為0000000
      元，此有原告所提出之97年度薪資所得明細查詢表可按，
      原告之年所得自應以給付淨額0000000元為據。原告因車
      禍受傷住院診療，因持續頭痛需門診追蹤靜養數月，此有
      診斷書可參，且經彰化基督教醫院丁○○○○到庭証述屬
      實，經兩造協議後同意原告因此不能工作之期間為五個月
      ，有本院審判筆錄為憑。據此核算原告減少勞動力不能工
      作之損失為593165元（0000000元乘以12分之5，元以下4
      捨5入），原告逾此金額之不能工作之損失請求即無理由
      ，應予駁回。
   5、精神上慰撫金部分：原告因本件受有頭部外傷合併臉部擦
      傷、外傷性蜘蛛網膜下出血、右肩挫傷及頸部挫傷等多處
      之傷害，其肉體、精神遭受極大痛苦，本院審酌兩造之身
      分、地位、學歷、經濟收入等情，認原告請求給付精神慰
      撫金1,000,000元云云，顯然過高，應予核減為200000元
      為當，逾此金額之慰撫金請求即無理由，應予駁回。
   綜上所述，原告得請求損害賠償之金額計914722元（即
   64657 元加48000元加8900元加593165元加200000元）。
（四）惟按「損害之發生或擴大，被害人與有過失者，法院得減
      輕賠償金額，或免除之。」，民法第217條第1項之規定。
      本件被告雖有前述不依少線道車應禮讓多線道車先行規定
      行駛之過失行為，因而撞擊原告所騎重型機車，致原告受
      有傷害，雖為肇事主因；然查，原告騎重型機車行經無號
      誌之交叉路口，未減速慢行，作隨時停車之準備，亦為肇
      事之次因，本件經送台灣省彰化縣區行車事故鑑定委員會
      鑑定結果，亦作相同之認定，此有鑑定意見書可參，本院
      99年度交簡字第298號刑事判決書亦採相同之見解，且有
      彰化縣警察局交通隊所提供之道路交通事故初步分析研判
      表在卷可按，被告辯稱原告與有過失，應可採信。本院審
      酌當時兩造之相關位置、行車路線、違規情節，認為原告
      應負三成之過失責任，被告負擔七成之過失責任。從而，
      被告依據民法第217條第1項之規定，主張過失相抵請求減
      輕其賠償金額，自有所據。準此，被告應負擔七成之過失
      責任，則其應賠償原告損害之金額為640305元（914722元
      乘以10分之7，元以下4捨5入）。
（五）綜上所述，原告本於侵權行為規定，請求被告賠償賠償，
      於640,305元範圍內，為屬正當，應予准許，其餘逾此範
      圍之請求，則非有據，應予駁回，又其併請求自起訴狀繕
      本送達翌日（即）九十九年三月十一日起至清償日止之法
      定遲延利息，核無不合併予准許。
七、原告陳明願供據保，聲請宣告假執行，經核其勝訴部份，合
    於法律規定，爰酌定相當擔保金額宣告之；被告陳明願供擔
    保，請求免為假執行，另酌定相當擔保金額准許之。至原告
    其餘假執行之聲請，因該部分訴之駁回而失所附麗，不予准
    許，應併予駁回。
八、本件係原告提起刑事附帶民事訴訟，兩造並未支出任何訴訟
    費用，爰不另為訴訟費用負擔之諭知。
九、結論：本件原告之訴，為一部有理由，一部無理由，並依民
    事訴訟法第390條第2項，第392條第2項，判決如主文。
中    華    民    國    99    年    9    月    30    日
                  民事第一庭    法  官
如不服本判決，應於判決送達後20日內向本院提出上訴狀。如委
任律師提起上訴者，應一併繳納上訴審裁判費。
中    華    民    國    99    年    10    月    1     日
                                書記官  施嘉玫

司法院資訊處製作；財團法人民間司法改革基金會備份。
